【裁判字號】    95,訴,4432
【裁判日期】    951229
【裁判案由】    毒品危害防制條例
【裁判全文】
臺灣高雄地方法院刑事判決              95年度訴字第4432號
公  訴  人  臺灣高雄地方法院檢察署檢察官
被      告  甲○○
                    另案在監.
上列被告因毒品危害防制條例案件，經檢察官提起公訴（95年度
毒偵字第7439號），本院適用簡式審判程序，判決如下：
    主  文
甲○○施用第一級毒品，累犯，處有期徒刑玖月，扣案之第一級
毒品海洛因壹包（驗後淨重零點零陸陸公克，及內含海洛因之包
裝袋1 個）沒收銷燬之；又施用第二級毒品，累犯，處有期徒刑
陸月。應執行有期徒刑壹年貳月，扣案之第一級毒品海洛因壹包
（驗後淨重零點零陸陸公克，及內含海洛因之包裝袋壹個）沒收
銷燬之。
    事  實
一、甲○○前因施用毒品案件，經本院以89年度毒聲字第3344號
    裁定令入戒治場所施以強制戒治，於90年4 月25執行完畢釋
    放；再因施用第二級毒品犯行，經本院以91年度易字第138
    號判處有期徒刑6 月確定，並與前揭施用第一級毒品案件經
    本院以89年度訴字第1321號判處之有期徒刑7 月，更定應執
    行有期徒刑1 年，而於94年3 月10日執行完畢。詎仍不知悔
    改，於上開強制戒治執行完畢釋放後5 年內，再犯上述施用
    第二級毒品犯行後，又分別基於施用第一級毒品海洛因及施
    用第二級毒品甲基安非他命之犯意，自95年9 月1 日起至95
    年9 月8 日上午10時許止，在高雄縣岡山鎮○○街47巷9號
    住處，以每日施用2 次之頻率，將海洛因摻水後以針筒注射
    方式施用海洛因多次；另於95年9 月7 日上午10時許，在高
    雄縣岡山鎮○○街47巷9 號住處，以將甲基安非他命裝置玻
    璃球內燒烤後吸食所產生煙霧之方式施用甲基安非他命1 次
    。嗣於95年9 月8 日下午2 時10分許，因形跡可疑，為警在
    高雄縣岡山鎮○○路旁攔檢查獲，經同意採集尿液送驗呈海
    洛因及甲基安非他命陽性反應，並扣得海洛因1 包（驗後淨
    重0.066 公克，及內含海洛因之包裝袋1 個）公克，始悉上
    情。
二、案經高雄縣警察局岡山分局報告臺灣高雄地方法院檢察署檢
    察官偵查起訴。
    理  由
一、上開犯罪事實，業據被告甲○○於本院準備程序及審理時均
    坦承不諱（參本院卷第34至35、44頁），而經警採集尿液送
    台灣檢驗科技股份有限公司檢驗結果，被告尿液呈施用海洛
    因及甲基安非他命後之嗎啡、可待因及甲基安非他命陽性反
    應，此有該公司濫用藥物尿液檢驗報告1 份在卷可稽（見偵
    卷第76頁），並扣案之白粉1 小包經高雄市立凱旋醫院鑑定
    結果，確係海洛因無訛，有該醫院出具之濫用藥物成品檢驗
    鑑定書1 紙在卷可考（參本院卷第28頁）。又按修正毒品危
    害防制條例就施用毒品者，祇於「初犯」及「5 年後再犯」
    等2 種情形，有其追訴條件之限制，即須於初犯經觀察、勒
    戒或強制戒治釋放後，5 年內均無施用毒品之行為，始能認
    其前所實施之觀察、勒戒或強制戒治已足遮斷毒癮，而得於
    5 年後再犯時，再予適用初犯之規定，重行觀察、勒戒等程
    序。倘5 年內已經再犯，被依法追訴處罰，縱其第3 次（或
    第3 次以上）施用毒品之時間在初犯釋放5 年以後，即與「
    5 年後再犯」之情形有別，且因已於「5 年內再犯」，顯見
    其再犯率甚高，原實施觀察、勒戒或強制戒治，已無法收其
    實效，而無5 年戒斷期之存在，自無再經觀察、勒戒及強制
    戒治之必要，應由檢察官逕行起訴，最高法院95年度台非字
    第59、65號判決意旨參照；經查，本件被告前因施用毒品案
    件，經本院以89年度毒聲字第3344號裁定令入戒治場所施以
    強制戒治，於90年4 月25執行完畢釋放；再因施用第二級毒
    品犯行，經本院以91年度易字第138 號判處有期徒刑6 月確
    定之事實，有臺灣高等法院被告前案紀錄表1 份在卷可參；
    揆諸上開判決意旨，本件訴追條件自無欠缺，應依法為實體
    審理。綜上，本件事證明確，被告犯行堪予認定。
二、核被告甲○○所為，係犯毒品危害防制條例第10條第1 項之
    施用第一級毒品及同條第2 項之施用第二級毒品等罪。被告
    持有海洛因、甲基安非他命之低度行為，應為施用海洛因、
    甲基安非他命之高度行為所吸收，均不另論罪。而因毒品危
    害防制條例第2 條第1 項規定的毒品，本具有成癮性，故毒
    品危害防制條例所規定之施用毒品行為應即具有因毒品成癮
    而反覆施用之性質；經查，本件被告數次施用第一級毒品海
    洛因之犯行，犯罪行為之時間接近，地點同一，又使用相同
    犯罪手段，是其主觀上顯係基於一持續進行之犯罪意思，參
    諸其各行為間均具有密接關係，是以，其數次行為自應評價
    為一個行為，始符合社會相當性之概念，應包括性地視為一
    犯罪行為，論以一罪，即所謂「包括一罪」。其所犯施用第
    一級毒品海洛因及施用第二級毒品甲基安非他命等2 罪之間
    ，犯意各別，行為互殊，應予以分論併罰。又公訴人起訴事
    實就被告施用第一級毒品海洛因部分，僅敘及被告95年9 月
    8 日下午4 時5 分為警採尿前回溯24小時內某時之施用第一
    級毒品海洛因1 次之犯行，惟查被告所犯上開未經起訴之施
    用第一級毒品海洛因犯行部分，與已敘入起訴之該次施用第
    一級毒品海洛因之犯行，為包括一罪而屬實質上一罪之關係
    ，業如前述，自為起訴效力所及，並為本院審理範圍，附此
    敘明。被告前因施用第一級毒品犯行經本院以89年度訴字第
    1321號判處之有期徒刑7 月，又因施用第二級毒品犯行，經
    本院以91年度易字第138 號判處有期徒刑6 月確定，上開2
    罪更定為應執行有期徒刑1 年，而於94年3 月10日執行完畢
    ，有卷附台灣高等法院被告前案紀錄表1 份可佐，其受有期
    徒刑執行完畢，5 年以內故意再犯本件有期徒刑以上之各罪
    ，為累犯，均應依刑法第47條第1 項之規定，分別加重其刑
    。爰審酌被告施用毒品，戕害身心甚鉅，並有滋生其他犯罪
    、惡化治安之虞，損及公益，且其多次施用毒品犯行均經判
    處罪刑確定，業如前述，竟再為本件施用毒品犯行，顯見其
    悔意非篤、自制力不佳，耽溺於毒品之程度甚深；惟考量被
    告坦承犯行，犯後態度良好，又施用毒品本質上屬自我戕害
    行為，反社會性程度相形較低等一切情狀，分別量處如主文
    所示之刑，並定其應執行之刑。扣案之第一級毒品海洛因1
    包（驗前淨重0.096 公克，驗後淨重0.066 公克，及內含海
    洛因之包裝袋1 個），係查獲之毒品，且經被告於審理時供
    明與林祥文共同施用該等海洛因，依毒品危害防制條例第18
    條第1 項前段之規定，諭知沒收銷燬之；上開海洛因因鑑驗
    而耗用部分，因已不存在，自無庸再為沒收銷燬之諭知。至
    扣案之未經使用之注射針筒2 支，被告否認為其所有，而與
    被告同時查獲之林祥文於警詢中亦供述：該2 注射針筒為伊
    所有，係伊購入後暫時交由本件被告保管等語甚為明確，是
    以該2 位經使用之注射針筒既非被告所有，依法自不得沒收
    ，附此敘明。
三、據上論斷，應依刑事訴訟法第299 條第1 項前段、第273 條
    之1 第1 項，毒品危害防制條例第10條第1 項、第2 項、第
    18條第1 項前段，刑法第11條、第47條第1 項、第51條第5
    款，判決如主文。
本案經檢察官乙○○到庭執行職務。
中    華    民    國    95    年    12    月    29    日
                  刑事第十三庭  法  官  戴韻玲
以上正本證明與原本無異。
如不服本判決，應於送達後10日內，向本院提出上訴狀。
中    華    民    國    95    年    12    月    29    日
                                書記官  李春慧
附錄本判決論罪之法條：
毒品危害防制條例第10條
施用第一級毒品者，處 6 月以上 5 年以下有期徒刑。
施用第二級毒品者，處 3 年以下有期徒刑。


司法院資訊處製作；財團法人民間司法改革基金會備份。
